臺灣臺東地方法院刑事裁定　　　　　　　　　　　　　九十三年度聲判字第一一號
　　聲　請　人
　　即　告訴人　甲○○
　　代　理　人　丁○○律師
　　被　　　告　丙○○
　　　　　　　　乙○○
右列聲請人因被告等詐欺等案件，不服臺灣高等法院花蓮分院檢察署檢察長於中華民
國九十三年九月二十二日九十三年度上聲議字第一四五號駁回再議之處分（原不起訴
處分案號：臺灣臺東地方法院檢察署九十三年度偵字第一五四四號），聲請交付審判
，本院裁定如左：
    主  文
聲請駁回。
    理  由
一、按告訴人不服上級法院檢察署檢察長或檢察總長認再議為無理由而駁回之處分者
    ，得於接受處分書後十日內委任律師提出理由狀，向該管第一審法院聲請交付審
    判。法院認為交付審判之聲請不合法或無理由者，應駁回之。刑事訴訟法第二百
    五十八條之一、第二百五十八條之三第二項前段分別定有明文。
二、本件聲請人即告訴人甲○○以被告乙○○、丙○○涉犯詐欺等罪，向臺灣臺東地
    方法院檢察署檢察官提出告訴，經該署檢察官於民國九十三年八月一日，以九十
    三年度偵字第一五四四號為不起訴處分後，聲請人不服，聲請再議，經臺灣高等
    法院花蓮分院檢察署檢察長以再議為無理由，而於九十三年九月二十二日，以九
    十三年度上聲議字第一四五號處分書駁回再議，聲請人於同年十月一日，收受駁
    回處分書，於同年月六日，委任律師具狀向本院聲請交付審判，並未逾十日之不
    變期間，合先敘明。
三、本件聲請交付審判之意旨詳如聲請人委任律師提出之交付審判聲請狀（如附件）
    。
三、按新修正刑事訴訟法第二百五十八條之一規定告訴人得向法院聲請交付審判，係
    新增對於「檢察官不起訴或緩起訴裁量權」制衡之一種外部監督機制，法院僅就
    檢察官所為不起訴或緩起訴之處分是否正確加以審查，以防止檢察機關濫權，依
    此立法精神，同法第二百五十八條之二第三項規定法院審查聲請交付審判案件時
    「得為必要之調查」，其調查證據之範圍，自應以偵查中曾顯現之證據為限；而
    同法第二百六十條對於不起訴處分已確定或緩起訴處分期滿未經撤銷者得再行起
    訴之規定，其立法理由說明該條所謂不起訴處分已確定者，包括「聲請法院交付
    審判復經駁回者」之情形在內，是前述「得為必要之調查」，其調查證據範圍，
    更應以偵查中曾顯現之證據為限，不得就告訴人新提出之證據再為調查，亦不得
    蒐集偵查卷以外之證據，否則，將與刑事訴訟法第二百六十條之再行起訴規定，
    混淆不清，亦將使法院兼任檢察官而有回復「糾問制度」之虞；且法院裁定交付
    審判，即如同檢察官提起公訴，使案件進入審判程序，是法院裁定交付審判之前
    提，必須偵查卷內所存證據已符合刑事訴訟法第二百五十一條第一項規定「足認
    被告有犯罪嫌疑」，檢察官應提起公訴之情形，亦即該案件已經跨越起訴門檻，
    否則，縱或法院對於檢察官所認定之基礎事實有不同判斷，但如該案件仍須另行
    蒐證偵查始能判斷應否交付審判者，因交付審判審查制度並無如同再議救濟制度
    得為發回原檢察官續行偵查之設計，法院仍應依同法第二百五十八條之三第二項
    前段規定，以聲請無理由裁定駁回。
四、本院經查：
（一）按刑法第三百三十九條詐欺罪之成立，以行為人主觀上基於不法所有意圖而施
      用詐術，致使被害人因受詐術之誤導，進而為財物之交付或處分財產，使行為
      人獲取財物或財產上之利益為其成立要件。本件被告乙○○、丙○○是否構成
      詐欺罪，其審究之重點應在於被告二人是否有施用詐術使聲請人陷於錯誤，而
      將臺東縣臺東市○○段七二一之二地號土地移轉登記予被告丙○○。
（二）經調原偵查卷核閱結果，上開土地係被告乙○○於八十八年間購買，惟因該時
      農地尚未開放自由買賣，被告乙○○未具自耕農身分，乃洽請其所僱佣之會計
      黃金梅之協助，將上開土地登記在黃金梅之親家陳禎乾名下，嗣因農地開放自
      由買賣，陳禎乾乃於九十年四月十日將上開土地移轉登記在聲請人名下。又上
      開土地之所有權狀，平日均由黃金梅保管，從未交予聲請人，被告乙○○曾欲
      以上開土地過戶作為擔保，向其胞弟林宜華借款四百萬元，惟經林宜華拒絕，
      被告乙○○方邀被告丙○○共同投資在中國大陸設廠，被告丙○○因而匯款美
      金十萬元予被告乙○○，被告乙○○因此將前揭土地過戶予被告丙○○作擔保
      等情，業據證人即陳禎乾之女陳芳梅、黃金梅、林宜華於偵查中到庭證述屬實
      ，且其等之證詞與被告二人之供詞互核相符，復有上開土地之土地登記簿一份
      、臺東縣臺東地政事務所東地所登記字第○九三○○○三八六五號函附之土地
      移轉資料、匯出匯款申請書及建華銀行匯入匯款交易憑證各一紙在卷可稽，堪
      信屬實。
（三）證人即代書陳惠子亦於偵查中到庭證述：聲請人與被告乙○○是一起到伊之代
      書事務所，委託伊要將上開土地辦理過戶予被告丙○○等語。參之聲請人於偵
      查中亦表示其在中國大陸是內科醫師，自有相當之判斷事理能力，且其自承於
      代書事務所內親自在文件上簽名，其遠從臺北南下臺東辦理本件過戶事宜，並
      在文件上親自署名，以其學識及經歷，焉有不知所簽署之文件為何之理？是聲
      請人所述，自難採信。
（四）綜上所述，尚難認被告二人有施用詐術致聲請人陷於錯誤而辦理本件土地之過
      戶事宜；縱事後聲請人與被告乙○○就本件土地所有權之歸屬有所爭執，此係
      屬單純之民事糾紛，自難據此推論被告二人於聲請人辦理本件土地所有權移轉
      登記之際，有何施用詐術可言，依照首揭說明，自與刑法第三百三十九條之詐
欺罪無涉。另被告乙○○主觀上認其係上開土地之實質所有權人，而會同聲請
      人辦理所有權移轉登記，行使其法律上權利，亦無成立刑法背信、偽造文書罪
      之餘地。是原不起訴處分書認被告並無詐欺、背信及偽造文書等情形，臺灣高
      等法院花蓮分院檢察署處分書亦認原檢察官所調查之事證明確，援用原不起訴
      處分書之理由採相同之見解，認被告並無詐欺、背信及偽造文書之犯行，經本
      院核閱卷內證據資料，於法尚無違誤，本件聲請交付審判意旨仍執前詞，對於
      原處分加以指摘請求交付審判，非有理由，應予駁回。
五、依刑事訴訟法第二百五十八條之三第二項前段，裁定如主文。
中      華      民      國    九十三    年     十一     月      九      日
                                臺灣臺東地方法院刑事第二庭
                                    審判長法  官  陳弘能
                                          法  官  林恒祺
                                          法  官  劉柏駿
右正本證明與原本無異。
本件不得抗告。
                                          書記官  張建成
中      華      民      國    九十三    年     十一     月      九      日
